# 基础统计分析 {#sec-basic-stats}

```{r}
#| label: check-packages
#| message: false

# 检查并安装所需的R包
required_packages <- c(
  "tidyverse",     # 数据处理和可视化
  "gtsummary",     # 统计表格生成
  "broom",         # 统计结果整理
  "corrplot",      # 相关矩阵可视化
  "medicaldata",   # 医学数据集
  "vcd"            # 可视化分类数据
)

# 检查并安装缺失的包
new_packages <- required_packages[!(required_packages %in% installed.packages()[,"Package"])]
if(length(new_packages)) install.packages(new_packages)

# 加载所有包
invisible(lapply(required_packages, library, character.only = TRUE))
```

## 描述性统计 {#sec-descriptive}

### 连续变量（年龄、BMI） {#sec-continuous}

```{r}
#| label: setup
#| message: false

# 创建示例数据
set.seed(123)
patient_data <- data.frame(
  age = rnorm(100, mean = 45, sd = 15),
  temp = rnorm(100, mean = 37, sd = 0.5),
  gender = factor(sample(c("男", "女"), 100, replace = TRUE)),
  group = factor(sample(c("对照组", "治疗组"), 100, replace = TRUE))
)

# 基本描述性统计
patient_summary <- patient_data %>%
  select(age, temp) %>%
  summary()

print(patient_summary)

# 使用gtsummary创建更专业的统计表
patient_data %>%
  select(age, temp, gender, group) %>%
  tbl_summary(
    by = group,
    statistic = list(
      all_continuous() ~ "{mean} ({sd})",
      all_categorical() ~ "{n} ({p}%)"
    ),
    digits = all_continuous() ~ 1
  ) %>%
  add_p() %>%
  add_n() %>%
  modify_header(label = "**变量**")
```

### 分类变量（性别、疾病分期） {#sec-categorical}

```{r}
#| label: categorical-analysis

# 创建分类数据
cat_data <- data.frame(
  gender = factor(rep(c("男", "女"), each = 100)),
  treatment = factor(sample(c("治疗A", "治疗B", "治疗C"), 200, replace = TRUE)),
  response = factor(sample(c("有效", "无效"), 200, replace = TRUE, prob = c(0.7, 0.3)))
)

# 创建列联表
treatment_response <- table(cat_data$treatment, cat_data$response)
print("治疗方案与疗效的分布：")
print(treatment_response)

# 使用gtsummary创建分类变量摘要
cat_data %>%
  tbl_summary(
    by = treatment,
    missing = "no"
  ) %>%
  add_p() %>%
  modify_spanning_header(c("stat_1", "stat_2", "stat_3") ~ "治疗方案")
```

## 统计推断方法 {#sec-inference}

### t检验（药物组间比较） {#sec-t-test}

```{r}
#| label: t-test

# 创建两组治疗数据
set.seed(123)
treatment_data <- data.frame(
  group = factor(rep(c("对照组", "治疗组"), each = 50)),
  value = c(
    rnorm(50, mean = 100, sd = 15),  # 对照组
    rnorm(50, mean = 110, sd = 15)   # 治疗组
  )
)

# 进行t检验
t_test_result <- t.test(value ~ group, data = treatment_data)

# 创建可视化比较
ggplot(treatment_data, aes(x = group, y = value, fill = group)) +
  geom_boxplot() +
  labs(title = "治疗效果比较",
       subtitle = paste("p值 =", format.pval(t_test_result$p.value, digits = 3)),
       x = "分组",
       y = "测量值") +
  theme_minimal()
```

### 卡方检验（发病率差异） {#sec-chi-square}

```{r}
#| label: chi-square

# 创建分类数据
disease_data <- data.frame(
  gender = factor(rep(c("男", "女"), each = 100)),
  disease = factor(c(
    sample(c("是", "否"), 100, replace = TRUE, prob = c(0.3, 0.7)),
    sample(c("是", "否"), 100, replace = TRUE, prob = c(0.2, 0.8))
  ))
)

# 进行卡方检验
chi_result <- chisq.test(table(disease_data$gender, disease_data$disease))

# 创建马赛克图
library(vcd)
mosaic(~gender + disease, data = disease_data,
       main = "性别与疾病发生率关系",
       shade = TRUE)

# 打印结果
print(chi_result)

# 创建列联表可视化
disease_table <- table(disease_data$gender, disease_data$disease)
print("性别与疾病的分布：")
print(disease_table)
```

## 相关性分析 {#sec-correlation}

### Pearson/Spearman相关 {#sec-correlation-analysis}

```{r}
#| label: correlation

# 创建示例数据进行相关性分析
set.seed(123)
cor_data <- data.frame(
  age = rnorm(100, mean = 45, sd = 15),
  sbp = rnorm(100, mean = 120, sd = 15),
  dbp = rnorm(100, mean = 80, sd = 10),
  bmi = rnorm(100, mean = 24, sd = 3)
)

# 计算相关系数
cor_test <- cor.test(cor_data$age, cor_data$sbp,
                     method = "spearman")

# 创建散点图
ggplot(cor_data, aes(x = age, y = sbp)) +
  geom_point(alpha = 0.5) +
  geom_smooth(method = "lm", color = "red") +
  labs(title = "年龄与收缩压的相关性分析",
       subtitle = paste("Spearman相关系数 =", 
                       round(cor_test$estimate, 3),
                       "\np值 =", format.pval(cor_test$p.value, digits = 3)),
       x = "年龄 (岁)",
       y = "收缩压 (mmHg)") +
  theme_minimal()
```

### 相关系数矩阵可视化 {#sec-correlation-matrix}

```{r}
#| label: correlation-matrix
library(corrplot)

# 计算相关系数矩阵
cor_matrix <- cor(cor_data, method = "spearman")

# 创建相关系数矩阵图
corrplot(cor_matrix,
         method = "color",
         type = "upper",
         addCoef.col = "black",
         tl.col = "black",
         tl.srt = 45,
         diag = FALSE)
```

::: callout-tip
## 练习

1.  使用自己的数据集进行描述性统计分析
2.  比较两组患者的实验室指标差异
3.  分析疾病发生率在不同人群中的差异
4.  探索多个临床指标之间的相关性
:::

## 本章小结

在本章中，我们学习了：

1.  如何进行基本的描述性统计分析
2.  t检验和卡方检验的应用
3.  相关性分析方法
4.  使用专业的统计表格和图形展示结果

下一章，我们将学习临床研究数据处理的高级技巧。