# 统计建模基础 {#sec-modeling-basics}

::: {.callout-note}
## 实践资源
本章的完整代码和更多实践案例，请关注微信公众号【R语言与可视化】获取。
:::

```{r}
#| label: check-packages
#| message: false

# 设置CRAN镜像为中国合肥镜像
options(repos = c(CRAN = "https://mirrors.ustc.edu.cn/CRAN/"))

# 检查并安装所需的R包
required_packages <- c(
  "tidyverse",     # 数据处理和可视化
  "broom",         # 模型结果整理
  "car",           # 回归诊断
  "medicaldata",   # 医学数据集
  "TH.data",       # 示例数据
  "survival"       # 生存分析
)

# 检查并安装缺失的包
new_packages <- required_packages[!(required_packages %in% installed.packages()[,"Package"])]
if(length(new_packages)) install.packages(new_packages, dependencies = TRUE)

# 加载所有包
invisible(lapply(required_packages, library, character.only = TRUE))
```

## 线性回归模型 {#sec-linear-regression}

### 血压影响因素建模 {#sec-bp-model}

```{r}
#| label: setup
#| message: false
library(tidyverse)
library(broom)
library(car)

# 创建模拟数据
set.seed(123)
n <- 500

# 先创建基础变量
clinical_data <- data.frame(
  age = rnorm(n, mean = 50, sd = 15),
  bmi = rnorm(n, mean = 25, sd = 4),
  heartrate = rnorm(n, mean = 75, sd = 12),
  glucose = rnorm(n, mean = 100, sd = 20)
)

# 然后添加依赖变量
clinical_data$sbp <- with(clinical_data, 
  rnorm(n, mean = 130, sd = 20) + 
  0.3 * age + 0.5 * bmi + 0.2 * heartrate + 0.1 * glucose
)

# 构建多元线性回归模型
bp_model <- lm(sbp ~ age + bmi + heartrate + glucose, 
               data = clinical_data)

# 查看模型摘要
summary(bp_model)

# 使用broom整理结果
tidy_results <- tidy(bp_model, conf.int = TRUE) %>%
  mutate(across(where(is.numeric), round, 3))

# 可视化系数估计
ggplot(tidy_results, aes(x = reorder(term, estimate), y = estimate)) +
  geom_point() +
  geom_errorbar(aes(ymin = conf.low, ymax = conf.high), width = 0.2) +
  coord_flip() +
  labs(title = "收缩压影响因素分析",
       x = "预测变量",
       y = "回归系数估计值") +
  theme_minimal()
```

### 模型诊断与验证 {#sec-model-diagnostics}

```{r}
#| label: diagnostics

# 模型诊断图
par(mfrow = c(2, 2))
plot(bp_model)

# 多重共线性检验
vif(bp_model)

# 预测值与实际值比较
predictions <- augment(bp_model)
ggplot(predictions, aes(x = .fitted, y = sbp)) +
  geom_point(alpha = 0.5) +
  geom_abline(intercept = 0, slope = 1, color = "red") +
  labs(title = "预测值与实际值比较",
       x = "预测收缩压",
       y = "实际收缩压") +
  theme_minimal()
```

## 逻辑回归应用 {#sec-logistic-regression}

### 疾病风险预测模型 {#sec-risk-prediction}

```{r}
#| label: logistic-model

# 创建二分类结局
clinical_data$hypertension <- ifelse(clinical_data$sbp >= 140, 1, 0)

# 构建逻辑回归模型
logit_model <- glm(hypertension ~ age + bmi + glucose + heartrate,
                   family = binomial(link = "logit"),
                   data = clinical_data)

# 模型摘要
summary(logit_model)

# 计算OR值及置信区间
or_results <- tidy(logit_model, conf.int = TRUE, exponentiate = TRUE) %>%
  mutate(across(where(is.numeric), round, 3))
```

### OR值解读与报告 {#sec-or-interpretation}

```{r}
#| label: or-plot

# 创建森林图展示OR值
ggplot(or_results[-1,], aes(x = reorder(term, estimate), y = estimate)) +
  geom_point() +
  geom_errorbar(aes(ymin = conf.low, ymax = conf.high), width = 0.2) +
  geom_hline(yintercept = 1, linetype = "dashed") +
  coord_flip() +
  scale_y_log10() +
  labs(title = "高血压风险因素分析",
       x = "预测因素",
       y = "比值比(OR)及95%置信区间") +
  theme_minimal()
```

## 方差分析 {#sec-anova}

### 多组治疗方案比较 {#sec-treatment-comparison}

```{r}
#| label: anova-analysis

# 创建模拟治疗数据
set.seed(123)
n_per_group <- 30
treatment_data <- data.frame(
  treatment = factor(rep(c("治疗A", "治疗B", "治疗C"), each = n_per_group)),
  viral_load = c(
    rnorm(n_per_group, mean = 100, sd = 20),  # 治疗A组
    rnorm(n_per_group, mean = 85, sd = 20),   # 治疗B组
    rnorm(n_per_group, mean = 70, sd = 20)    # 治疗C组
  )
)

# 进行单因素方差分析
aov_result <- aov(viral_load ~ treatment, data = treatment_data)
summary(aov_result)

# 可视化组间差异
ggplot(treatment_data, aes(x = treatment, y = viral_load)) +
  geom_boxplot(fill = "lightblue") +
  labs(title = "不同治疗方案的病毒载量比较",
       x = "治疗方案",
       y = "病毒载量") +
  theme_minimal()
```

### 事后检验（Tukey HSD） {#sec-post-hoc}

```{r}
#| label: tukey-test

# Tukey事后检验
tukey_result <- TukeyHSD(aov_result)
print(tukey_result)

# 可视化事后检验结果
plot(tukey_result)
```

::: callout-tip
## 练习

1.  使用自己的数据构建线性回归模型
2.  进行完整的模型诊断
3.  构建疾病预测模型并评估其性能
4.  比较多个治疗组的效果
:::

## 本章小结

在本章中，我们学习了：

1.  线性回归模型的构建和诊断
2.  逻辑回归在疾病预测中的应用
3.  方差分析的实施和解释
4.  如何正确报告统计结果

下一章，我们将探讨高级医学统计分析方法。