# R语言与医学研究基础 {#sec-basics}

::: {.callout-tip}
## 扩展阅读
本章内容的扩展阅读和相关代码可在微信公众号【R语言与可视化】获取。
:::

## 为什么医学生需要学习R语言 {#sec-why-r}

### 医学研究中的数据分析需求 {#sec-data-analysis-needs}

在现代医学研究中，数据分析已经成为一项不可或缺的技能。无论是临床试验、流行病学研究，还是基础医学实验，都需要处理和分析大量的数据。以下几个方面特别重要：

-   临床研究数据的统计分析
-   医学图像处理
-   基因组学数据分析
-   医学文献的元分析
-   临床预测模型的构建

### 与其他统计软件对比 {#sec-software-comparison}

```{r}
#| echo: false
#| tbl-cap: "常用统计软件比较"

comparison_data <- data.frame(
  软件 = c("R", "SPSS", "GraphPad"),
  价格 = c("免费", "昂贵", "适中"),
  学习曲线 = c("较陡", "平缓", "平缓"),
  灵活性 = c("极高", "中等", "较低"),
  可重复性 = c("很好", "一般", "一般")
)

knitr::kable(comparison_data)
```

## R与RStudio环境搭建 {#sec-environment}

### 软件安装与配置 {#sec-installation}

1.  **安装R**
    -   访问 [CRAN](https://cran.r-project.org/)
    -   选择对应操作系统的版本
    -   下载并安装
2.  **安装RStudio**
    -   访问 [Posit](https://posit.co/download/rstudio-desktop/)
    -   下载免费版本
    -   安装RStudio

```{r}
#| echo: true
#| code-fold: false

# 检查R版本
R.version.string

# 检查已安装的包
installed.packages()[1:5, c("Package", "Version")]
```

### RStudio界面详解 {#sec-rstudio-interface}

RStudio的界面分为四个主要区域：

1.  **源代码编辑器**（左上）
    -   编写R代码
    -   创建R Markdown文档
2.  **控制台**（左下）
    -   直接执行R命令
    -   查看输出结果
3.  **环境/历史记录**（右上）
    -   查看当前变量
    -   浏览命令历史
4.  **文件/图形/包/帮助**（右下）
    -   管理文件
    -   查看图形输出
    -   安装和加载包
    -   访问帮助文档

## 第一个医学分析案例 {#sec-first-analysis}

### 血压数据分析脚本编写 {#sec-bp-analysis}

让我们通过一个简单的血压数据分析来开始我们的R语言学习之旅：

```{r}
#| label: bp-analysis
#| warning: false
#| message: false

# 载入需要的包
library(tidyverse)

# 创建示例数据
set.seed(123)
bp_data <- data.frame(
  患者ID = 1:30,
  收缩压 = rnorm(30, mean = 120, sd = 10),
  舒张压 = rnorm(30, mean = 80, sd = 8),
  年龄 = sample(30:70, 30, replace = TRUE),
  性别 = factor(sample(c("男", "女"), 30, replace = TRUE))
)

# 基本统计描述
summary(bp_data[, c("收缩压", "舒张压")])
```

### 结果解读与可视化 {#sec-visualization}

让我们创建一个简单的血压数据可视化：

```{r}
#| label: bp-visualization
#| fig-cap: "收缩压和舒张压的箱线图"
#| warning: false

ggplot(bp_data, aes(x = 性别)) +
  geom_boxplot(aes(y = 收缩压, fill = "收缩压")) +
  geom_boxplot(aes(y = 舒张压, fill = "舒张压")) +
  labs(
    title = "不同性别的血压分布",
    y = "血压 (mmHg)",
    fill = "血压类型"
  ) +
  theme_minimal() +
  theme(text = element_text(family = "STKaiti"))
```

::: callout-tip
## 练习

1.  尝试修改上述代码，添加年龄组的分析
2.  计算收缩压和舒张压的相关系数
3.  创建一个散点图来展示年龄与血压的关系
:::

## 本章小结

在本章中，我们：

1.  了解了为什么要学习R语言
2.  完成了R和RStudio的安装配置
3.  熟悉了RStudio的基本界面
4.  完成了第一个医学数据分析案例

下一章，我们将深入学习R语言的基础数据类型和数据结构。