# 导论 {#sec-introduction}

## 为什么医学生需要学习R语言？

在现代医学研究中，数据分析能力已经成为一项不可或缺的技能。R语言作为一个强大的统计分析工具，具有以下优势：

- 开源免费，无需支付许可费用
- 丰富的统计分析和可视化功能
- 活跃的医学研究社区
- 强大的可重复性研究支持
- 大量专业的医学统计包

## 本书使用的R包

本书使用了多个专业的R包来支持医学数据分析。以下是主要R包及其用途：

### 核心包
```{r}
#| label: check-packages
#| message: false

# 核心数据处理和可视化包
core_packages <- c(
  "tidyverse",     # 数据处理和可视化核心包集
  "rmarkdown",     # 报告生成
  "knitr",         # 文档编织
  "ggplot2",       # 数据可视化
  "dplyr",         # 数据处理
  "tidyr"          # 数据整理
)
```

### 医学统计包
```{r}
#| eval: false

# 医学统计分析包
medical_stats_packages <- c(
  "survival",      # 生存分析
  "survminer",     # 生存曲线可视化
  "gtsummary",     # 医学统计表格
  "medicaldata",   # 医学数据集
  "pROC",          # ROC曲线分析
  "car",           # 回归诊断
  "rms",           # 回归建模
  "MatchIt",       # 倾向评分匹配
  "lme4",          # 混合效应模型
  "vcd"            # 分类数据可视化
)
```

### 生物信息学包
```{r}
#| eval: false

# 生物信息学分析包
bioinformatics_packages <- c(
  "GEOquery",            # GEO数据获取
  "limma",               # 差异表达分析
  "clusterProfiler",     # 通路富集分析
  "org.Hs.eg.db",        # 人类基因注释
  "enrichplot",          # 富集分析可视化
  "pheatmap"             # 热图绘制
)
```

### 可视化增强包
```{r}
#| eval: false

# 可视化增强包
viz_packages <- c(
  "ggthemes",      # ggplot2主题
  "plotly",        # 交互式图形
  "DT",            # 交互式表格
  "gt",            # 静态表格
  "flextable",     # Word表格
  "corrplot",      # 相关矩阵可视化
  "tmap"           # 专题地图
)
```

## 包的安装

以下代码可以帮助您安装所有必需的包：

```{r}
#| eval: false

# 安装CRAN包
install.packages(c(
  "tidyverse", "rmarkdown", "knitr", "survival", "survminer",
  "gtsummary", "medicaldata", "pROC", "car", "rms", "MatchIt",
  "lme4", "vcd", "ggthemes", "plotly", "DT", "gt", "flextable",
  "corrplot", "tmap"
))

# 安装Bioconductor包
if (!requireNamespace("BiocManager", quietly = TRUE))
  install.packages("BiocManager")

BiocManager::install(c(
  "GEOquery", "limma", "clusterProfiler", 
  "org.Hs.eg.db", "enrichplot"
))
```

## 学习路径建议

本书的内容安排遵循循序渐进的原则：

1. **基础知识** (第1-2章)
   - R语言基础
   - 数据结构和操作

2. **数据处理与可视化** (第3-5章)
   - 数据可视化
   - 数据清洗和转换
   - 临床数据处理

3. **统计分析** (第6-7章)
   - 基础统计方法
   - 高级统计分析

4. **专业应用** (第8-10章)
   - 研究报告生成
   - 生物信息学分析
   - 综合项目实践

建议读者：

1. 按章节顺序学习
2. 完成每章的练习
3. 尝试用自己的数据实践
4. 参考扩展阅读深入学习

## 运行环境要求

- R版本 >= 4.1.0
- RStudio >= 2022.02
- 足够的系统内存（建议8GB以上）
- 稳定的网络连接（用于包的安装）

```{r}
#| echo: false
sessionInfo()
```

下一章，我们将开始学习R语言与医学研究的基础知识。 